【裁判字號】    96,交聲,1180
【裁判日期】    970131
【裁判案由】    交管條例聲異
【裁判全文】
臺灣板橋地方法院刑事裁定            96年度交聲字第1180號
原處分機關  交通部公路總局臺北區監理所
異  議  人  甲○○
即受處分人
上列異議人即受處分人因違反道路交通管理處罰條例案件，對於
交通部公路總局臺北區監理所民國96年7 月16日所為北監自裁字
裁40-Z00000000號處分不服，聲明異議，本院裁定如下：
    主  文
異議駁回。
    理  由
一、異議意旨略以：異議人即受處分人甲○○於96年2 月22日下
    午行駛國道一號北上路段時，車輛輪胎疑似有異物刺入停靠
    路肩檢修，檢修後即於路肩加速後匯入車道離開，未料居然
    收到『行駛路肩』的罰單及相片一張。本人依照「高速公路
    及快速公路交通管制規則」汽車因故停於路肩，停駐路肩原
    因排除後，須自路肩駛入外側車道時，應遵守交通標誌、標
    線、號誌指示行駛，並先利用路肩逐漸增加車速，判明交通
    情況確達安全距離，方得駛入主線車道。員警當時位於避車
    彎，未見路肩檢修之車輛，本人申訴後竟稱當時與路肩為同
    一條線未見有檢修車輛，與事實不符。從違規照片即可判斷
    拍照角度是否與路肩為同一直線，員警不應以一句於視線範
    圍內未見檢修車輛並辯稱拍照時與路肩為同一直線來開立民
    眾行駛路肩罰單，而且僅以車頭已切入車道的照片為開單舉
    證照片；原以為依照道路規則行駛卻換來罰單一張實在不服
    ，請求撤銷原處分云云。
二、查道路交通管理處罰條例第33條第1項第9款規定：「汽車行
    駛於高速公路、快速公路或設站管制之道路，不遵使用限制
    、禁止、行車管制及管理事項之管制規則而有下列行為者，
    處汽車駕駛人新臺幣三千元以上六千元以下罰鍰：．．．九
    、未依規定使用路肩。」及同條例第六十三條第一項第一款
    ：「汽車駕駛人有下列各款所列條款之一者，除依原條款處
    罰鍰外，並予記點：一、有第三十三條第一項、第二項、第
    三十八條第一項、第四十條、第四十五條、第四十七條第一
    款至第三款、第四十八條、第四十九條或第六十條第一項、
    第二項第一款、第二款情形之一者，各記違規點數一點」。
三、經查：
（一）本件異議人即受處分人甲○○所有車牌號碼1532-FG 號自
      用小客車，於96年2 月22日16時38分許，行經國道一號公
      路北向241.3 公里處，因「行駛路肩」經警照相逕行舉發
      ，通知應於96年3 月31日前自動繳納罰鍰，有內政部警政
      署國道公路警察局96年3月1日之公警局交字第Z00000000
      號舉發違反道路交通管理事件通知單影本1紙在卷。異議
      人不服，原舉發機關內政部警政署國道公路警察局第四警
      察隊於同年4月10日以公警四交字第0960470880號函、同
      年5 月15日公警四交字第0960470119號函及同年6 月22日
      公警四交字第0960471450號函敘明舉發異議人違規之經過
      及舉發裁罰依據。交通部公路總局臺北區監理所因異議人
      聲明不服，乃於96年7月16日以北監自裁字裁40-Z00000
      000號裁決處分，就異議人「一．行駛高速公路違規使用
      路 肩。」之交通違規行為，裁處異議人罰鍰新臺幣（下
      同）4000元、記違規點數1 點，有卷附上開函文及裁決書
      影本為佐。
（二）異議人雖執前詞置辯，惟經本院傳喚執行舉發之員警曾子
      子國針對異議人「行駛路肩」交通違規事件到庭作證，乙
      ○○於本院調查時具結證稱：「當時在國道中山高241.3
      公里北向，該處靠近斗南交流道，當時在執行取締行駛路
      肩勤務，當時發現該部車號1532-FG自小客車，從241.85
      北向就行駛路肩，由後往前行駛，當時該車經過執行員警
      時才照相。（審判長問：從你們看到他行駛路肩到照相經
      過多少距離？）大約四  百公尺。（審判長問：異議人是
      說他是停在路肩排除故障，就此有何意見？）當時異議人
      是異議執法員警是停在避車彎，但是當時我們是執行車輛
      是停在241.3 公里路段的路肩，並不是在避車彎。（審判
      長問：當時可以清楚看明異議人是違規行駛路肩？）是的
      ，當時異議人陳述他是在當天下午行駛北上路段，並未行
      駛在241.3 公里路段，質疑是否張冠李戴，一般來講我們
      是依現場看到情形再舉發，跟他所陳述的是在該處檢修車
      輛不同，我們可以清楚判定他確實是違規行駛路肩，並無
      在路肩檢修車輛情形。（審判長問：你們執行勤務如果是
      停於路肩檢修車輛，是否會開違規行駛路肩的罰單？）不
      會，因為該路段有障礙分隔島，假使有標線不清楚，有誤
      駛路肩，也不會照相舉發。（審判長問：當天執時段除了
      舉發異議人違規外，該期間還有開幾件違規行駛路肩的罰
      單？）一百多件，當天是年假，異議人也有陳述員警舉發
      的照相角度問題，當天我們車子停在路肩，執勤時我坐在
      駕駛座，所以照相的角度有點往左偏。（審判長問：異議
      人是否看到有員警在路肩，所以急於行駛進行車道？）有
      可能。」（見本院96年11月5 日訊問筆錄）。
（三）觀證人乙○○警員對於異議人所有之汽車於未依規定行駛
      路肩等違規事件之過程指證詳實，而交通警察掣單舉發違
      反道路交通管理處罰條例所列之違規事實，本質上為行政
      處分，係公務員基於職務上之權力，依法就特定之具體事
      件所為之具公法上效果之單方行政行為，基於公務員為公
      法上行為具有公信力之原則，該行政處分當可被推定為真
      正，本此公信原則，立法者乃賦予行政機關制定違反道路
      交通事件統一裁罰標準及處理細則，使執勤警員得當機處
      分以達其維護交通秩序、安全之行政目的，是員警就所見
      之違規情形，於法令規定範圍內為逕行舉發之處置，縱依
      其情形不及有其他動態連續採證措施，自難遽認有何不當
      或違誤。且員警除依法舉發外，更願到庭具結接受訊問，
      而其與異議人素不相識，其僅依法執行執務，衡情更無故
      為虛偽指證而甘冒偽證重罪之必要，員警指證異議人所有
      之自小客車有上述等之違規事實，而當場掣單舉發，當屬
      有據，異議人在執法機關已提出違規採證照片及員警到庭
      具結指證證明其有違規事實之情形下，未能提出有利證明
      方法作為反證，無從為其有利之認定。
四、據上所析，原處分機關援引道路交通管理處罰條例第33條第
    1項第9款、第63條第1項第1款、違反道路交通管理事件統一
    裁罰基準及處理細則第41、43、67條等規定，就異議人「一
    ．行駛高速公路違規使用路肩。」之交通違規行為，裁處異
      議人罰鍰4000元、記違規點數1點，均無違誤或不當，異
      議人之聲明異議均無理由，俱應予駁回。
據上論斷，應依道路交通案件處理辦法第19條，裁定如主文。
中    華    民    國    97    年    1     月  31     日
                      交通法庭    法  官  陳恆寬
上列正本證明與原本無異。
如不服本裁定，應於裁定送達後五日內敘明抗告理由，向本院提
出抗告狀。
                                  書記官  張惠芳
中    華    民    國    97    年    2     月    4     日


司法院資訊處製作；財團法人民間司法改革基金會備份。
